臺北高等行政法院判決
                                      99年度訴字第1181號
                                   100年4 月21日辯論終結
原      告　張水蓮
          　陳建平
共      同  周威良　律師
訴訟代理人　張本皓　律師(兼送達代收人)
被      告　新北市政府稅捐稽徵處
代　表　人　許慈美（處長）
訴訟代理人  白靜淑
          　李志宏
          　張耀東
上列當事人間地價稅事件，原告不服臺北縣政府中華民國99年4
月6 日北府訴決字第0980773315號訴願決定（案號：第98871328
號），提起行政訴訟，本院判決如下：
    主  文
原告之訴駁回。
訴訟費用由原告負擔。
　　事實及理由
甲、程序事項：
    本件原告起訴後，被告之代表人已由江美桃變更為許慈美，
    茲由新任代表人具狀聲明承受訴訟，核無不合，應予准許，
    合先敘明。
乙、實體部分:
一、事實概要：
    原告等所有坐落臺北縣新店市○○段○○○段1-182 、1-32
    2 、1-323 、1-391 、1-461 、1-462 及1-475 地號等7 筆
    土地（下稱系爭7 筆土地），原課徵田賦，惟經被告所屬新
    店分處於民國（下同）95年6 月12日，會同地政及農業機關
    清查，發現系爭7 筆土地係湖山原野樂園用地，非作農業使
    用，核與土地稅法第22條課徵田賦之規定不符，遂以95年9
    月11日北稅新一字第0950019195號函檢送補徵原告等90年至
    94年地價稅繳款書各5 紙，合計為原告張水蓮新臺幣（下同
    ）3,859,169 元（90年：864,803 元、91年：761,121 元、
    92年：742,321 元、93年：76,255元、94年：73,669元）及
    原告陳建平3,947,965 元（90年：819,245 元、91年：819,
    201 元、92年：78,141元、93年及94年：各764,689 元）。
    原告不服，主張系爭7 筆土地係屬臺北水源特定區細部計畫
    之第一○○○區○道路用地，依據都市計畫細部計畫審議原
    則第9 點規定，系爭7 筆土地均屬平均坡度在40％以上之山
    坡地且在水源特定區，受法律限制不得建築使用，請撤銷原
    核定並改課田賦云云，連同95年地價稅繳款書分別為原告張
    水蓮739,498 元及原告陳建平777,128 元，一併申請復查，
    經被告以98年7 月8 日北稅法字第0980073463號復查決定書
    駁回其復查之申請（下稱原處分），未獲變更。原告不服，
    提起訴願，亦遭決定駁回，遂向本院提起行政訴訟。
二、本件原告主張：
  (一)本件被告核定原告等人90年至95年之地價稅，原告等人不服
    ，依法提出復查，原處分第1 頁末兩行即載明「…連同95年
    地價稅繳款書分別為張君73萬9498元及陳君77萬7128元，一
    併申請複查」等等；嗣原告等人對原處分不服，依法提起訴
    願，於98年8 月19日訴願書，即開宗明義「為地價稅事件，
    不服原處分機關90年至95年地價稅繳款書…」等等，在在載
    明不服90年至95年地價稅繳款書等行政處分。惟查，訴願決
    定第1 頁事實欄，竟謂原告等人不符標的為90年至94年地價
    稅繳款書等等，漏未審酌95年地價稅處分，對訴願標的之一
    部，脫漏決定。對此，有關訴願決定之脫漏，訴願法並無準
    用民事訴訟法第233 條「判決補充」之規定，從而，此種違
    法脫漏於法無從補正，依法自應撤銷訴願決定，至為明確。
  (二)查原告所有土地，前經被告核定原告等90年至95年之地價稅
    ，無非以系爭7 筆土地，應由田賦改徵地價稅云云，原告等
    人不服，歷經復查及訴願程序，均遭駁回。惟依土地稅法第
    22條第1 項第4 款規定，系爭7 筆土地應課徵田賦，始為適
    正。
    1.按「非都市土地依法編定之農業用地或未規定地價者，徵
      收田賦。但都市土地合於左列規定者亦同：…四、依法不
      能建築，仍作農業用地使用者。…。」、「都市土地已規
      定地價者，原應改課徵地價稅，惟依法不能建築之都市土
      地，仍作農業用地使用者，收益有限，為減輕農民負擔，
      仍課徵田賦。」此有土地稅法第22條第1 項第4 款規定，
      可資參照。而此等所謂「依法不得建築」，係指受建築法
      、都市計畫法及其他有關法律規定之限制者而言，應無疑
      義。
　　2.另依張大華建築師事務所曾就系爭7 筆土地之「開發建築
      使用可行性」出具鑑定報告書，系爭7 筆土地總平均坡度
      高達64.41 ％，依建築技術規則第262 條第1 項第1 款、
      變更臺北水源特定區計畫（含南、北勢溪部分）（第二次
      主要計劃通盤檢討）土地使用分區管制要點第2 點，及都
      市計畫細部計畫審議原則第9 點第1 項第2 款等規定，不
      得建築。是系爭7 筆土地若仍作農業使用，則依上揭土地
      稅法第22條第1 項第4 款規定，應課徵田賦，揆諸臺北縣
      政府農業局97年2 月12日北農牧字第0970046247號函：「
      …依據95年8 月4 日會勘紀錄…1-182 地號部分雜木林及
      1-322 、1-323 、1-391 、1-462 、1-475 、1-461 等5
      筆地號會勘當時現況為雜木林，倘非提供湖山原野樂園使
      用則符合農業使用。」等等，亦同揭斯旨。
    3.系爭7 筆土地，雖曾提供大同育樂企業股份有限公司（下
      稱大同育樂公司）所屬「湖山原野樂園」使用；惟查「湖
      山原野樂園」自90年以前實際上即已停業迄今。詳言之，
      大同育樂公司曾於91年5 月1 日，因「園內遊樂設施年久
      失修不堪使用均已停用」、「現場大部分地區仍雜草叢生
      」，經臺北縣政府依發展觀光條例第54條第2 項規定，命
      令暫停區內設施全部之使用。且大同育樂公司湖山原野樂
      園業已於同年6 月4 日，向臺北縣政府申請自同年6 月15
      日起至93年6 月15日止，停業2 年，此經臺北縣政府於91
      年6 月10日以北府建登字第0910315220號函，准予自91年
      6 月15日起至92年6 月14日止停業1 年。嗣大同育樂公司
      湖山原野樂園另於92年7 月7 日，向臺北縣政府申請自同
      年6 月15日起至93年6 月14日止，再為延展停業1 年（原
      證5 ），此亦分經臺北縣政府於92年6 月11日，以北府建
      登字第0920132003號函、財政部臺灣省北區國稅局新店稽
      徵所於92年6 月30日，以北區國稅新店三字第0920006556
      號函等准允之。而大同育樂公司礙於發展觀光條例第42條
      相關停業年限已屆，雖於93年7 月19日，向臺北縣政府申
      請復業，惟臺北縣政府亦於93年7 月22日，以北府建技字
      第0930520347號函載明礙難照准。
    4.從而，於95年6 月12日（被告會同地政及農業機關辦理清
      查）、或同年8 月4 日（被告會同地政及農業機關至系爭
      7 筆土地現場指界並勘查）當時，於法律面上，「湖山原
      野樂園」已按發展觀光條例之規定停業多年；於事實面上
      ，系爭7 筆土地亦係荒煙漫草，均全無供「湖山原野樂園
      」使用之情形，則依據農業主管機關臺北縣政府農業局97
      年2 月12日北農牧字第0970046247號函示意旨，系爭7 筆
      土地會勘當時現況，乃符合農業使用，至為明確。是以，
      無論從事實面或法律面來認知，系爭7 筆土地均係作農業
      使用，亦無疑義。
  (三)臺北縣政府農業局97年11月5 日北農牧字第0970820520號函
    ：「有關案內土地是否符合『農業使用』，本局經以95年9
    月4 日北農牧字第0950626550號函復在案，雖湖山原野樂園
    實際上並未營業使用，惟系爭土地坐落於園區範圍內，系爭
    土地仍不符合『作農業使用』」等等，實有違「實質課稅原
    則」、「租稅法律主義」，與司法院釋字第674 號解釋相牴
    觸，洵無足採，原處分憑以為據，亦有違誤，詳如下述，敬
    請鈞院審酌。
    1.按「財政部於中華民國82年12月16日發布之台財稅字第82
      0570901 號函明示：『不能單獨申請建築之畸零地，及非
      經整理不能建築之土地，應無土地稅法第22條第1 項第4
      款課徵田賦規定之適用』；內政部93年4 月12日台內地字
      第0930069450號令訂定發布之『平均地權條例第22條有關
      依法限制建築、依法不能建築之界定作業原則』第4 點規
      定：『畸零地因尚可協議合併建築，不得視為依法限制建
      築或依法不能建築之土地』。上開兩項命令，就都市土地
      依法不能建築，仍作農業用地使用之畸零地適用課徵田賦
      之規定，均增加法律所無之要件，違反憲法第19條租稅法
      律主義，其與本解釋意旨不符部分，應自本解釋公布之日
      起不再援用。」、「都市土地已規定地價者，原應改課徵
      地價稅，惟依法不能建築之都市土地，仍作農業用地使用
      者，收益有限，為減輕農民負擔，仍課徵田賦」此有司法
      院釋字第674 號解釋文及解釋理由書，可資參照。
　　2.本件系爭7 筆土地，雖曾提供大同育樂公司所屬「湖山原
      野樂園」使用；惟查「湖山原野樂園」自90年以前實際上
      即已停業迄今，於被告會同地政及農業機關於95年6 月12
      日清查、或同年8 月4 日會勘當時，該園區及系爭7 筆土
      地亦是無營業、荒煙漫草等節，已如上述。
    3.是依據實質課稅原則，重在「實」而非「名」，被告仍應
      就課稅當時土地之實際使用狀況予以認定，意即以該湖山
      遊樂園是否有實際營業為斷，方屬適正，蓋若已無營業，
      且荒煙漫草，則系爭土地所有人毫無收益可言，依法又不
      能供建築之用，實與作「農業使用」並無二致（土地稅法
      第10條第1 項第1 款「供森林…保育使用」）。揆諸前開
      司法院釋字第674 號解釋理由書所揭「依法不能建築之都
      市土地，仍作農業用地使用者，收益有限，為減輕農民負
      擔，仍課徵田賦」等意旨，自仍應課徵田賦。若仍以系爭
      土地是否坐落園區範圍內為斷，即為重「名」不重「實」
      ，有違實質課稅原則，且增加法律所無之要件，有違憲法
      第19條租稅法律主義。
    4.從而，前開臺北縣政府農業局97年11月5 日北農牧字第09
      70820520號函，既已查明湖山原野樂園實際上並未營業使
      用迄今多年，卻仍謂「惟系爭土地坐落於園區範圍內」，
      認不符合作農業使用等等，即有違「實質課稅原則」，且
      增加法律所無之要件，與憲法第19條租稅法律主義相左，
      揆諸前揭司法院釋字第674 號解釋意旨，洵屬違憲，原處
      分憑以為據，亦有違誤，自不待言。
  (四)縱令本件系爭7 筆土地，仍應改課地價稅（惟原告否認之）
    。惟查，依「實質課稅原則」，亦應照實際非供農業使用面
    積核課，始為適法，乃被告未予詳察，逕予核課系爭7 筆土
    地全部面積之地價稅，即顯有違誤，詳如下述，敬請鈞院審
    酌。
    1.按「原屬符合土地稅法第22條規定課徵田賦之土地，部分
      變更為非農業用地使用，依法應改課地價稅者，應按其實
      際使用面積，分別課徵田賦及地價稅。」此有財政部80年
      11月28日台財稅字第800421421 號函釋，可資參照。
　　2.本件系爭7 筆土地之地籍圖，經與大同育樂公司所屬「湖
      山原野樂園」使用執照基地範圍套繪結果（原證12虛線部
      分即為樂園範圍），亦僅新店市○○段○○○段1-461 （
      紅色）1-462 （綠色）1-323 （黃色）、1-475 （淡藍色
      ）等四筆土地之部分，與樂園基地重疊（即黑色斜線部分
      ），另其餘1-182 （咖啡色）、1-322 （紫色）、1-391
      （橘色）地號土地之全部，則皆非位於園區基地範圍。
    3.從而，揆諸上開財政部函釋意旨，被告自應實際測量該等
      非農業使用之面積為何，並據此核課田賦及地價稅，始為
      適法。乃被告未予詳察，逕予核課系爭7 筆土地全部面積
      之地價稅，即顯有違誤，至為明確。
  (五)訴願決定書另以「…查系爭土地雖植有雜木林然因有建物，
    訴願人如主張作農業用地使用仍應先行依土地稅法施行細則
    第24條第4 款向農業機關申請農經不可分離之使用。又系爭
    土地並非由主管機關依土地稅法施行細則第24條第2 款規定
    通報徵收田賦之案件…依財政部89年7 月15日台財稅第0890
    454860號函…尚須再舉證系爭土地有依法不能建築之情事始
    足當之」等等，亦令人匪夷所思。蓋本件原告等人所主張者
    ，乃本件系爭7 筆土地全然為土地稅法第10條第1 項第1 款
    所規定「供森林…保育使用」之農業用地，訴願決定不察，
    竟以同法第10條第1 項第2 款所規定之「農經不可分離」作
    為論定本件之依據，適用法律顯有錯誤。抑有進者，系爭7
    筆土地依法不能建築之情事，此有前述鑑定報告書可稽，為
    被告及訴願決定機關所明知且並不爭執，何以需原告等人再
    為舉證！
  (六)系爭土地歷年來均課徵田賦，被告突於95年6 月12日改課地
    價稅，未事先通知原告陳述意見，有違行政程序法第102 條
    規定。新北市政府工務局98年3 月12日北工建字第09709850
    45號函，係基於錯誤事實所為認定。
  (七)綜上所述，原處分及訴願決定均有違誤之處，為此，原告依
    據行政訴訟法第4 條第1 項規定，提起本件撤銷訴訟，並聲
    明求為判決：訴願決定及原處分（含復查決定）均撤銷。訴
    訟費用由被告負擔。
三、被告則以：
  (一)按「已規定地價之土地，除依第22條規定課徵田賦者外，應
    課徵地價稅。」、「非都市土地依法編定之農業用地或未規
    定地價者，徵收田賦。但都市土地合於左列規定者亦同：一
    、依都市計畫編為農業區及保護區，限作農業用地使用者。
    二、公共設施尚未完竣前，仍作農業用地使用者。三、依法
    限制建築，仍作農業用地使用者。四、依法不能建築，仍作
    農業用地使用者。五、依都市計畫編為公共設施保留地，仍
    作農業用地使用者。前項第2 款及第3 款，以自耕農地及耕
    地三七五減租條例出租之耕地為限。」土地稅法第14條及第
    22條第1 項、第2 項分別定有明文。
  (二)次按「都市計畫公共設施保留地，在保留期間仍為建築使用
    者，除自用住宅用地依第17條之規定外，統按千分之6 計徵
    地價稅；其未作任何使用並與使用中之土地隔離者，免徵地
    價稅。」、「無償供公共使用之私有土地，經查明屬實者，
    在使用期間內，地價稅或田賦全免，但其屬建造房屋應保留
    之空地部分，不予免徵。」、「水源水質水量保護區依都市
    計畫程序劃定為水源特定區者，減免地價稅或田賦之標準如
    左：…二、住宅區，減徵百分之三十。…。」分別為土地稅
    法第19條及土地稅減免規則第9 條、第11條之2 規定；另「
    稅捐之核課期間，依左列規定：二、依法…應由稅捐稽徵機
    關依稅籍底冊或查得資料核定課徵之稅捐，其核課期間為五
    年。…。在前項核課期間內，經另發現應徵之稅捐者，仍應
    依法補徵或並予處罰，在核課期間內未經發現者，以後不得
    再補稅處罰。」、「前條第1 項核課期間之起算，依左列規
    定：…四、由稅捐稽徵機關按稅籍底冊或查得資料核定徵收
    之稅捐，自該稅捐所屬徵期屆滿之翌日起算。」亦為稅捐稽
    徵法第21條、第22條第4 款所明定。
  (三)再按財政部79年6 月18日台財稅第790135202 號函釋：「主
    旨：課徵田賦之農業用地，在依法辦理變更用地編定或使用
    分區前，變更為非農業使用者，應自實際變更使用之次年期
    起改課地價稅。說明：二、主旨所稱實際變更使用，凡領有
    建造執照或雜項執照者，以開工報告書所載開工日期為準；
    未領取而擅自變更為非農業使用者，例如：整地開發供高爾
    夫球場使用、建築房屋、工廠、汽車保養廠、教練場等，稽
    徵機關應查明實際動工年期，依主旨規定辦理。」
  (四)又「行為時適用之所得稅法第82條第1 項規定之申請復查，
    為提起訴願以前必先踐行之程序。若不經過復查而逕為行政
    爭訟，即非法之所許。本件原告56年度營利事業所得稅結算
    申報，經被告官署調查核定後，僅以原料耗用部分申請復查
    ，對於折舊部分並無異議，是其就折舊部分，一併提起訴願
    ，自非法之所許。」改制前行政法院62年判字第96號著有判
    例。準此，對於課稅處分提起行政爭訟，實務上係採爭點主
    義，而非總額主義，經查本案原告係因經被告所屬新店分處
    核定補徵90年至94年地價稅及課徵95年地價稅事件不服申請
    復查，惟綜觀其於95年11月14日所出具之復查申請書內容，
    其所載明之爭點為：「…說明：二、依據都市計畫細部計畫
    審議原則第9 條規定，申請人所有前開新店市○○段○○○
    段1-182 地號等7 筆土地，均屬平均坡度在百分之四十以上
    之山坡地且在水源特定區，受法律限制不得建築使用，並應
    維持原始地貌，申請人等均遵守法律規定，以照片為證，也
    可以現場勘察，完全符合土地稅法第22條規定，故不服新店
    分處對該7 筆土地90年至95年地價稅之核定，爰依法提起復
    查，請核撤銷原定，改課田賦。」此有復查申請書附於原卷
    第283 、285 頁可憑。從而本案之爭點應為系爭7 筆土地之
    平均坡度在百分之40以上且在水源特定區是否屬不能建築使
    用之土地，及系爭7 筆土地究有無供湖山原野樂園使用，並
    不包括系爭7 筆土地是否為仍作農業用地使用之畸零地之認
    定，是原告於行政訴訟起訴狀就非爭點部分再行主張，於法
    無據。況本案課稅事實與司法院釋字第674 號解釋針對「都
    市土地仍作農業用地使用之畸零地無法適用土地稅法及平均
    地權條例課徵田賦」之情形有別，自難比附援引，先予敘明
    。
  (五)查原告所有系爭1-182 、1-322 、1-323 、1-391 、1-462
    、1-475 地號等6 筆土地係屬臺北水源特定區（湖山新城地
    區）細部計畫之「第一種住宅區」，另系爭1-461 地號土地
    則同屬上開細部計畫之「道路用地」，原核准課徵田賦，惟
    經被告所屬新店分處於95年6 月12日會同地政及農業機關清
    查發現系爭7 筆土地係為湖山原野樂園用地，非作農業使用
    ，核與土地稅法第22條課徵田賦之規定不符，遂於發現後依
    稅捐稽徵法第21條規定發函檢送補徵核課期間內之90年至94
    年地價稅繳款書( 見原處分卷第50-55 頁) 。嗣原告以系爭
    土地均供農業使用，並未提供湖山原野樂園用地，向被告所
    屬新店分處申請更正( 見原處分卷第57-59 頁) 。該分處再
    於95年8 月4 日會同地政及農業機關至現場指界並勘查結果
    ，系爭7 筆土地確均坐落於湖山原野樂園園區內，其中除1-
    182 地號土地係部分建物（廁所）、部分雜木林外，其餘1-
    322 、1-323 、1-391 、1-475 、1-462 地號等5 筆土地皆
    為雜木林，另1-461 地號土地○○○區○道路用地並無供公
    共使用( 見原處分卷第58-72 頁) 。又臺北縣政府農業局亦
    表示依經濟部水利署臺北水源特定區管理局95年5 月22日水
    臺建字第09550027690 號函查復，系爭7 筆土地非屬農業發
    展條例所規定之農業用地，此有該分處95年6 月12日現場會
    勘紀錄及拍攝照片4 幀、95年8 月4 日現場會勘紀錄及拍攝
    照片16幀、臺北縣政府95年6 月29日北府城開字第09504626
    72號函、臺北縣政府農業局95年9 月4 日北農牧字第095062
    6550號函、經濟部水利署臺北水源特定區管理局95年5 月22
    日水臺建字第09550027690 號函等影本附卷可按，則系爭7
    筆土地核與土地稅法第22條課徵田賦之規定不符，亦無土地
    稅減免規則第9 條之適用。從而原核定就系爭1-182 地號等
    6 筆臺北水源特定區（湖山新城地區）細部計畫之第一種住
    宅區土地，依法改課地價稅並按上開土地稅減免規則第11條
    之2 規定予以減徵百分之30，另系爭1-461 地號之臺北水源
    特定區（湖山○○○區○○○○○○道路用地，則依土地稅
    法第19條規定按公共設施保留地千分之6 稅率計徵地價稅，
    是被告所屬新店分處依稅捐稽徵法第21條規定補徵系爭土地
    90年至94年地價稅差額，並繼續核定課徵95年地價稅，揆諸
    首揭法令規定，並無違誤。
  (六)原告主張系爭7 筆土地總平均坡度高達64.41 ％，依建築技
    術規則第262 條第1 項第1 款、變更臺北水源特定區計畫土
    地使用分區管制要點第2 點及都市計畫細部計畫審議原則第
    9 點第1 項第2 款等規定，不得建築，另系爭7 筆土地向來
    均為雜木林並無提供湖山原野樂園使用，又大同育樂公司所
    屬「湖山原野樂園」自90年以前即已停業，故經臺北縣政府
    依發展觀光條例第54條第2 項以91年5 月1 日北府建觀字第
    0910210239號函命令暫停區內設施全部之使用，且大同育樂
    公司湖山原野樂園已於91年6 月4 日向臺北縣政府申請自91
    年6 月15日起至93年6 月15日止，停業2 年，另於92年7 月
    7 日申請自92年6 月15日起至93年6 月14日止，停業1 年，
    此亦分別經臺北縣政府以91年6 月10日北府建登字第091031
    5220號、92年6 月11日北府建登字第0920132003號函及財政
    部臺灣省北區國稅局新店稽徵所以92年6 月30日北區國稅新
    店三字第0920006556號函准在案，而大同育樂公司雖於93年
    7 月19日向臺北縣政府申請復業，惟臺北縣政府亦於93年7
    月22日以北府建技字第0930520347號函載明礙難照准，由是
    ，則系爭7 筆土地自停業時起，實際上當然亦無供湖山原野
    樂園使用之可能，是按臺北縣政府農業局97年2 月12日北農
    牧字第0970046247號函所揭意旨，系爭7 筆土地乃供農業用
    地使用甚明，故系爭7 筆土地按土地稅法第22條第1 項第4
    款規定，應課徵田賦一節：
    1.查本案依農業主管機關臺北縣政府農業局以95年9 月4 日
      北農牧字第0950626550號函查復被告所屬新店分處略以：
      「本案土地上雖種植雜木林，惟土地座落於湖山原野樂園
      區範圍內，不符依法實際供農作、森林、養殖、畜牧、保
      育及設置相關之農業設施或農舍等使用之規定，非屬農業
      使用。」及97年2 月12日北農牧字第0970046247號函復被
      告略以：「依據95年8 月4 日會勘紀錄，本案除1-461 地
      ○○○區道路及1-182 地號土地部分建物（廁所）非作農
      業使用外，1-182 地號部分雜木林及1-322 、1-323 、1-
      391 、1-462 、1-475 、1-461 等5 筆地號會勘當時現況
      為雜木林，倘非提供湖山原野樂園使用則符合農業使用。
      」基此，本案之爭點應係案內系爭7 筆土地究有無提供湖
      山原野樂園使用。
　　2.惟案據臺北縣政府工務局以98年3 月12日北工建字第0970
      985045號函函復被告之查詢略以：「經查『大同育樂企業
      股份有限公司湖山原野樂園』領有本局所核發69店使字第
      486 號使用執照（69店建字第068 號建造執照），原申請
      基地範圍為直潭段廣興小段1-217 、1-218 、1-45、1-46
      、1-182 地號等5 筆土地。經調閱該照卷內原核准圖說與
      現有地籍圖核對結果，旨揭地號等7 筆土地，係屬該照申
      請之建築基地範圍內（該7 筆土地係為原1-182 地號土地
      範圍內）。」是以，本案系爭7 筆土地既查為大同育樂公
      司湖山原野樂園所請領使用執照之基地範圍內，顯已變更
      為供湖山原野樂園使用，而未符合作農業使用甚明，依法
      應自實際變更使用之次年期起改課地價稅。又依土地稅法
      第22條第1 項第4 款規定土地徵收田賦者必須同時符合「
      依法不能建築」及「仍作農業用地使用」2 要件，本件原
      核定只需舉證系爭7 筆土地非依法不能建築或非作農業用
      地使用，其中之一項即可改課地價稅。又土地之所以徵收
      田賦，顧名思義先決條件必須作農業使用始可，系爭7 筆
      土地既業經農業主管機關認定係坐落在湖山原野樂園範圍
      內，非作農業用地使用，即可依法改課地價稅。縱本件系
      爭土地如確屬依法不能建築之土地，因非作農業用地使用
      ，亦無法合致於土地稅法第22條第1 項第4 款，依法不能
      建築仍作農業用地使用者，徵收田賦之構成之要件，是自
      無財政部98年5 月7 日台財稅字第09804721530 號函轉內
      政部98年5 月1 日台內地字第0980081858號函釋會同都市
      計畫及建築主管機關辦理之必要。
    3.再按「在現行各式各樣稅目之土地稅制中，經常把稅制當
      成踐行土地政策之工具，以致各種稅目之土地稅負，常受
      土地之公法使用管制或其土地使用現狀而有差別處遇，此
      時常會產生土地屬性之爭議。而此等土地屬性之判斷經常
      涉及專業，且此等專業又非稅捐機關所熟悉，而屬土地使
      用管制機關之職掌。因此在土地稅制，稅捐機關對稅基屬
      性之認定，常須遵重各該主管機關之意見，致使各該主管
      機關提出之專業認定，常有拘束稅捐機關事實認定權限之
      作用存在。而農業用地之概念，前已言之，須分從事實面
      及法律面來認知，其中有關土地之法令管制（即相關之使
      用編定），固然需要土地使用管制主管機關之判定，就算
      是事實層面上之實際供農業使用，其所稱之『農業』定義
      以及使用是否與法令管制之目標相符，一樣需要主管機關
      之專業意見。」（最高行政法院96年4 月30日96年判字第
      00747 號判決參照），惟有關系爭7 筆土地上係種植雜木
      林，又湖山原野樂園若實際並未對外營業使用，是否符合
      「農業使用」？業經被告以97年10月27日北稅法字第0970
      180874號函函請農業主管機關臺北縣政府農業局詳為查復
      ，並經該局以97年11月5 日北農牧字第0970820520號函函
      復略以：「有關案內土地是否符合『作農業使用』，本局
      經以95年9 月4 日北農牧字第0950626550號函復在案，雖
      湖山原野樂園實際並未營業使用，惟系爭土地坐落於園區
      範圍，系爭土地仍不符合『作農業使用』。」則系爭7 筆
      土地上縱為雜木林且湖山原野樂園現已未對外營業，惟既
      查系爭7 筆土地確已變更為供湖山原野樂園使用並據農業
      主管機關臺北縣政府農業局之專業意見係認並不符合『作
      農業使用』，已如前述，是原告主張依臺北縣政府農業局
      97年2 月12日北農牧字第0970046247號函所揭意旨，系爭
      7 筆土地乃供農業用地使用，顯有誤解，核無足採。
  (七)又原告主張系爭7 筆土地之地籍圖經與大同育樂公司所屬「
    湖山原野樂園」使用執照基地範圍套繪結果，亦僅新店市○
    ○段○○○段1-461 、1-462 、1-323 、1-475 等4 筆土地
    之部分與樂園基地重疊，另其餘1-182 、1-322 、1-391 地
    號土地之全部，則皆非位於園區基地範圍。從而，依財政部
    台財稅字第800421421 號函釋「原屬符合土地稅法第22條規
    定課徵田賦之土地，部分變更為非農業用地使用，依法應改
    課地價稅者，應按其實際使用面積，分別課徵田賦及地價稅
    」之意旨，被告自應實際測量該等非農業使用之面積為何，
    並據以核課田賦及地價稅，始為適法。被告未予詳察，逕予
    核課系爭7 筆土地全部面積之地價稅，即顯有違誤一節，惟
    系爭7 筆土地是否坐落於「大同育樂公司湖山原野樂園」範
    圍內？前經被告以98年2 月6 日北稅法字第0980011122號函
    詢建築主管機關臺北縣政府工務局，並經該局以98年3 月12
    日北工建字第0970985045號函查復系爭7 筆土地，係屬該局
    所核發69店使字第486 號使用執照（69店建字第068 號建造
    執照）申請之建築基地範圍內（該7 筆土地係為原1-182 地
    號土地範圍內）。是以，本案系爭7 筆土地既經建築主管機
    關臺北縣政府工務局認定為大同育樂公司湖山原野樂園領有
    69店使字第486 號使用執照（69店建字第068 號建造執照）
    之申請基地範圍內，即已全部提供湖山原野樂園使用，且業
    經農業主管機關認定不符「農業使用」，已如前述，依法應
    自實際變更使用之次年期起改課地價稅，是原告主張部分土
    地非位於園區基地範圍云云，顯與建築主管機關依職權認定
    之結果不符，核無可採。
  (八)另原告主張：「不服90年至95年地價稅繳款書等行政處分。
    惟查訴願決定書第1 頁事實欄，竟謂原告等人不服標的為90
    年至94年地價稅繳款書等等，漏審酌95年地價稅處分，對訴
    願標的之一部，脫漏決定」一節，經查訴願決定書理由欄四
    、記載「…依土地稅法第19條規定公共設施保留地千分之6
    稅率計徵地價稅，是被告所屬新店分處依稅捐稽徵法第21條
    規定補徵系爭土地90年至94年地價稅差額，並繼續核定課95
    年地價稅，揆諸首揭法令規定，並無違誤」（詳原卷第427
    頁），並未漏審酌95年地價稅處分，有脫漏訴願決定之情事
    。
  (九)末查「徵收田賦之土地，依下列規定辦理：由直轄市或縣（
    市）政府依左列規定辦理：…四、第22條及本法第22條第1
    項但書規定之土地中供與農業經營不可分離之使用者，由農
    業機關受理申請，會同有關機關勘查認定後，編造清冊，移
    送主管稽徵機關。…。」為土地稅法施行細則第24條第4 款
    之規定，查系爭7 筆土地雖植有雜木林然因有建物，是原告
    如主張作農業用地使用，仍應先行依土地稅法施行細則第24
    條第4 款規定向農業機關申請與農業經營不可分離之使用。
    又系爭7 筆土地並非由主管機關依土地稅法施行細則第24條
    第2 款規定通報徵收田賦之案件，是經改課地價稅後原告如
    主張改課田賦，除前述須經農業主管機關認定其地上之建物
    係與農經不可分離之使用仍作農業用地使用外，依財政部89
    年7 月15日台財稅第0890454860號函釋：「吳○○君所有坐
    落○○地號等3 筆原課徵地價稅之公共設施未完竣地區土地
    ，如經查明其已恢復作農業使用並符合課徵田賦之規定，准
    自申請之當年起改課田賦。」意旨，尚須再舉證系爭土地有
    依法不能建築之情事始足當之，併予敘明。
  (十)綜上論述，原處分及訴願決定並無違誤等語，資為抗辯。並
    聲明求為判決駁回原告之訴、訴訟費用由原告負擔。
四、上開事實概要欄所述之事實，除後列之爭點事項外，其餘為
    兩造所不爭執，並有原處分書、臺北縣政府91年5 月1 日北
    府建觀字第0910210239號函、大同育樂公司湖山原野樂園91
    年6 月4 日91同湖字第220 號函、臺北縣政府91年6 月10日
    北府建登字第0910315220號營利事業登記核准通知書、大同
    育樂公司湖山原野樂園92年7 月7 日92同湖字第250 號函、
    臺北縣政府92年6 月11日北府建登字第0920132003事業登記
    核准通知書、財政部臺灣省北區國稅局新店稽徵所92年6 月
    30日北區國稅新店三字第0920006556號函、原告97年1 月4
    日函、大同育樂公司93年7 月19日93同湖字第035 號函、臺
    北縣政府93年7 月22日北府建技字第0930520347號函、財政
    部98年5 月7 日台財稅字第09804721530 號函、內政部98年
    5 月1 日台內地字第0980081858號函、內政部地政司97年11
    月26日內地司字第0970194934號函、財政部97年11月21日台
    財稅字第09704766450 號函、內政部營建署97年12月1 日營
    署都字第0970073811號函、內政部營建署98年4 月23日營署
    建管字第0982906894號函、臺北縣政府財政局97年11月11日
    北財稅法字第0970181208號函、被告98年2 月4 日北稅法字
    第0980010552號函、臺北縣政府城鄉發展局98年2 月13日北
    城開字第0980111131號函、臺北縣政府城鄉發展局98年2 月
    12日北城開字第0980084104號函、內政部98年2 月18日台內
    地字第0980028732號函、臺北縣政府工務局98年3 月23日北
    工施字第0980221201號函、69年2 月1 日使用執照申請書、
    臺北縣政府建設局69年1 月11日69建字第068 號建照執照、
    建築物勘驗紀錄表、69年1 月建照執照申請書、臺北縣政府
    工務局98年3 月12日北工建字第0970985045號函、臺北縣政
    府建設局69使字第486 號使用執照存根、臺北縣新店地政事
    務所98年2 月2 日北縣店地測字第0980001190號函、被告98
    年1 月21日北稅法字第0980007669號函、臺北市政府98年1
    月7 日府產業商字第09880105300 號函、被告97年12月29日
    北稅法字第0970213139號函、臺北縣政府工務局97年12月23
    日北工建字第0970871570號函、臺北縣政府經濟發展局97年
    11月5 日北經登字第0970818547號函、大同育樂公司營利事
    業設立登記申請書、97年12月23日給照文書、67使字第6430
    號文書、門牌號碼配置圖、被告97年10月29日北稅法字第09
    70181351號函、臺北縣政府農業局97年11月5 日北農牧字第
    0970820520號函、被告97年10月27日北稅法字第0970180874
    號函、被告新店分處90年至95年地價稅繳款書、被告總處90
    年至95年地價稅繳款書、地籍圖謄本、土地登記第二類謄本
    （地號全部）、經濟部水利屬臺北水源特定區管理局證明書
    、相關照片、被告97年3 月28日北稅法字第0970036766號函
    、被告所屬新店分處97年3 月26日北稅新一字第0970006566
    號函、臺北縣政府97年3 月21日北府農牧字第0970177796號
    函、臺北縣政府97年3 月14日北縣店建字第0970010176號函
    、被告97年3 月11日北稅法字第0970028239號函、臺北縣政
    府農業局97年2 月22日北農牧字第0970112210號函、被告97
    年2 月18日北稅法字第0970017967號函、臺北縣政府農業局
    97年2 月12日北農牧字第0970046247號函、被告97年1 月16
    日北稅法字第0970005224號函、經濟部水利署96年11月8 日
    水臺建字第09650072230 號函、被告96年10月31日北稅法字
    第0960150750號函、經濟部水利署臺北水源特定區管理局96
    年10月25日水臺建字第09650067700 號函、臺北縣政府96年
    10月11日北府城開字第0960591483號函、被告96年9 月3 日
    北稅法字第0960118625號函、被告等96年8 月2 日申請函、
    被告96年8 月22日北稅法字第0960111392號函、經濟部水利
    署臺北水源特定區管理局96年7 月6 日水臺建字第09650042
    140 號函、原告等96年6 月29日申請書、被告96年6 月22日
    北稅法字第0960080741號函、臺北縣政府96年6 月12日北府
    城開字第0960359453號函、擬定臺北水源特定區（湖山新城
    地區）細部計畫書、被告96年5 月29日北稅法字第09600687
    10號函、經濟部水利署臺北水源特定區管理局96年5 月22日
    水臺建字第09650030190 號函、被告96年5 月15日北稅法字
    第0960063781號函、經濟部水利署臺北水源特定區管理局證
    明書、被告90年至95年地價稅課稅明細表、線上繳款書資料
    查詢、戶政連線除戶資料、戶籍謄本、被告新店分處95年9
    月11日北稅新一字第0950019195號函、財政部臺灣省北區國
    稅局新店稽徵所95年8 月22日北區國稅新店三字第09510142
    76號書函、申報書93至95年度查詢、被告新店分處95年8 月
    15日北稅新一字第0950016930號函、營業稅歷史檔查詢、臺
    北縣政府農業局95年9 月4 日北農牧字第0950626550號函、
    被告新店分處北稅新一字第0950017717號函、被告新店分處
    勘查紀錄、相關照片影本、被告新店分處北稅新一字第0950
    013964號函、地籍參考圖、被告新店分處北稅新一字第0950
    012484號函、戶政連線戶籍資料、被告新店分處北稅新一字
    第0950012483號函、線上查詢徵銷檔查詢、臺北縣政府95年
    7 月11日北府城開字第0950494011號函、被告新店分處95年
    6 月30日北稅新一字第0950012695號函、臺北縣政府95年6
    月26日北府城開字第0950472028號函、被告新店分處95年6
    月22日北稅新一字第0950012091號函、臺北縣政府95年6 月
    29日北府城開字第0950462672號函、被告新店分處95年6 月
    19日北稅新一字第0950011769號函、95年6 月12日下午2 時
    會勘紀錄、被告新店分處95年5 月24日北稅新一字第095000
    9891號函、經濟部水利署臺北水源特定區管理局95年5 月22
    日水臺建字第09550027690 號函、被告新店分處95年5 月16
    日北稅新一字第09500009328 號函、臺北縣新店市地籍圖查
    詢資料、土地建物查詢資料、被告新店分處95年11月28日北
    稅新一字第0950026803號函、被告95年11月23日北稅法字第
    0950170735號函、臺北縣新店地政事務所98年9 月23日北縣
    店地測字第0980014301號函、臺灣省臺北縣土地登記簿、被
    告98年9 月21日北稅法字第0980109294號函、被告98年3 月
    17日北稅法字第0980026351號函、被告98年2 月6 日北稅法
    字第0980011122號函等件分別附原處分卷、訴願卷及本院卷
    可稽，為可確認之事實。
五、歸納兩造上述之主張，本件爭執之重點在於：系爭7 筆土地
    是否符合土地稅法第22條課徵田賦之規定? 被告以系爭7 筆
    土地係湖山原野樂園用地，非作農業使用，核與土地稅法第
    22條課徵田賦之規定不符，補徵原告等90年至94年地價稅，
    合計為原告張水蓮3,859,169 元及原告陳建平3,947,965 元
    並核定95年地價稅分別為原告張水蓮739,498 元及原告陳建
    平777,128 元，是否適法? 原處分就系爭土地全部面積核課
    地價稅，是否適法？本院判斷如下：
  (一)按「已規定地價之土地，除依第22條規定課徵田賦者外，應
    課徵地價稅。」、「非都市土地依法編定之農業用地或未規
    定地價者，徵收田賦。但都市土地合於左列規定者亦同：一
    、依都市計畫編為農業區及保護區，限作農業用地使用者。
    二、公共設施尚未完竣前，仍作農業用地使用者。三、依法
    限制建築，仍作農業用地使用者。四、依法不能建築，仍作
    農業用地使用者。五、依都市計畫編為公共設施保留地，仍
    作農業用地使用者（第1 項）。前項第2 款及第3 款，以自
    耕農地及耕地三七五減租條例出租之耕地為限（第2 項）。
    」土地稅法第14條及第22條第1 項、第2 項分別定有明文。
    次按「都市計畫公共設施保留地，在保留期間仍為建築使用
    者，除自用住宅用地依第17條之規定外，統按千分之6 計徵
    地價稅；其未作任何使用並與使用中之土地隔離者，免徵地
    價稅。」、「無償供公共使用之私有土地，經查明屬實者，
    在使用期間內，地價稅或田賦全免，但其屬建造房屋應保留
    之空地部分，不予免徵。」、「水源水質水量保護區依都市
    計畫程序劃定為水源特定區者，減免地價稅或田賦之標準如
    左：…二、住宅區，減徵百分之三十。…。」分別為土地稅
    法第19條及土地稅減免規則第9 條、第11條之2 所明定。
  (二)再按「稅捐之核課期間，依左列規定：二、依法…應由稅捐
    稽徵機關依稅籍底冊或查得資料核定課徵之稅捐，其核課期
    間為5 年。…（第1 項）。在前項核課期間內，經另發現應
    徵之稅捐者，仍應依法補徵或並予處罰，在核課期間內未經
    發現者，以後不得再補稅處罰（第2 項）。」、「前條第1
    項核課期間之起算，依左列規定：…四、由稅捐稽徵機關按
    稅籍底冊或查得資料核定徵收之稅捐，自該稅捐所屬徵期屆
    滿之翌日起算。」亦為稅捐稽徵法第21條、第22條第4 款所
    明定。
  (三)復按財政部79年6 月18日台財稅第790135202 號函釋：「主
    旨：課徵田賦之農業用地，在依法辦理變更用地編定或使用
    分區前，變更為非農業使用者，應自實際變更使用之次年期
    起改課地價稅。說明：二、主旨所稱實際變更使用，凡領有
    建造執照或雜項執照者，以開工報告書所載開工日期為準；
    未領取而擅自變更為非農業使用者，例如：整地開發供高爾
    夫球場使用、建築房屋、工廠、汽車保養廠、教練場等，稽
    徵機關應查明實際動工年期，依主旨規定辦理。」核上開函
    釋，屬財政部基於主管權責，就法令執行層面所為之解釋，
    與法律之本旨並無違誤，自得予以援用。
  (四)又「行為時適用之所得稅法第82條第1 項規定之申請復查，
    為提起訴願以前必先踐行之程序。若不經過復查而逕為行政
    爭訟，即非法之所許。本件原告56年度營利事業所得稅結算
    申報，經被告官署調查核定後，僅以原料耗用部分申請復查
    ，對於折舊部分並無異議，是其就折舊部分，一併提起訴願
    ，自非法之所許。」改制前行政法院62年判字第96號著有判
    例。準此，對於課稅處分提起行政爭訟，實務上係採爭點主
    義，而非總額主義。經查：本件原告係因經被告所屬新店分
    處核定補徵90年至94年地價稅及課徵95年地價稅事件不服申
    請復查，惟綜觀其於95年10月31日所出具之復查申請書記載
    略以：「……說明：二、依據都市計畫細部計畫審議原則第
    9 條規定，申請人所有前○○○區○○段○○○段1-182 地
    號等7 筆土地，均屬平均坡度在百分之四十以上之山坡地且
    在水源特定區，受法律限制不得建築使用，並應維持原始地
    貌，申請人等均遵守法律規定，以照片為證，也可以現場勘
    察，完全符合土地稅法第22條規定，且該土地均屬湖山原野
    樂園之土地，故不服新店分處對該7 筆土地90年至95年地價
    稅之核定，爰依法提起復查，請撤銷原核定，改課田賦。」
    此有復查申請書附於原處分卷可參（見原處分卷第284-285
    頁）。從而，本件之爭點應為系爭土地之平均坡度在百分之
    之40以上且在水源特定區是否屬不能建築使用之土地，及系
    爭土地究有無供湖山原野樂園使用。至於系爭土地是否為仍
    作農業用地使用之畸零地之認定，即此部分之爭點，因原告
    於復查申請時，並未提及，揆諸前揭判例意旨，足見原告於
    本件行政訴訟起訴時，就該爭點部分再行主張，於法未合。
    況核本件課稅事實與司法院釋字第674 號解釋針對「都市土
    地仍作農業用地使用之畸零地無法適用土地稅法及平均地權
    條例課徵田賦」之情形有別，自難比附援引，合先敘明。
  (五)復按「在現行各式各樣稅目之土地稅制中，經常把稅制當成
    踐行土地政策之工具，以致各種稅目之土地稅負，常受土地
    之公法使用管制或其土地使用現狀而有差別處遇，此時常會
    產生土地屬性之爭議。而此等土地屬性之判斷經常涉及專業
    ，且此等專業又非稅捐機關所熟悉，而屬土地使用管制機關
    之職掌。因此在土地稅制，稅捐機關對稅基屬性之認定，常
    須遵重各該主管機關之意見，致使各該主管機關提出之專業
    認定，常有拘束稅捐機關事實認定權限之作用存在。而農業
    用地之概念，前已言之，須分從事實面及法律面來認知，其
    中有關土地之法令管制（即相關之使用編定），固然需要土
    地使用管制主管機關之判定，就算是事實層面上之實際供農
    業使用，其所稱之『農業』定義以及使用是否與法令管制之
    目標相符，一樣需要主管機關之專業意見。」最高行政法院
    96年4 月30日96年判字第00747 號判決意旨參照。
  (六)查原告所有系爭1-182 、1-322 、1-323 、1-391 、1-462
    、1-475 地號等6 筆土地係屬臺北水源特定區（湖山新城地
    區）細部計畫之「第一種住宅區」，另系爭1-461 地號土地
    則同屬上開細部計畫之「道路用地」，原核准課徵田賦，惟
    經被告所屬新店分處於95年6 月12日會同地政及農業機關清
    查發現系爭7 筆土地係為湖山原野樂園用地，非作農業使用
    ，核與土地稅法第22條課徵田賦之規定不符，遂於發現後依
    稅捐稽徵法第21條規定發函檢送補徵核課期間內之90年至94
    年地價稅繳款書( 見原處分卷第50-55 頁)。嗣原告以系爭7
    筆土地均供農業使用，並未提供湖山原野樂園用地，向被告
    所屬新店分處申請更正( 見原處分卷第57-59 頁) 。被告所
    屬新店分處再於95年8 月4 日會同地政及農業機關至現場指
    界並勘查結果，系爭7 筆土地確均坐落於湖山原野樂園園區
    內，其中除1-182 地號土地係部分建物（廁所）、部分雜木
    林外，其餘1-322 、1-323 、1-391 、1- 475、1-462 地號
    等5 筆土地皆為雜木林，另1-461 地號土地○○○區○道路
    用地並無供公共使用( 見原處分卷第60-74 頁) 。又臺北縣
    政府農業局亦表示依經濟部水利署臺北水源特定區管理局95
    年5 月22日水臺建字第09550027690 號函查復，系爭7 筆土
    地非屬農業發展條例所規定之農業用地( 見原處分卷第74頁
    ) 。則系爭7 筆土地核與土地稅法第22條課徵田賦之規定不
    符，自無土地稅減免規則第9 條之適用。從而，原核定就系
    爭1-182 地號等6 筆臺北水源特定區（湖山新城地區）細部
    計畫之第一種住宅區土地，依法改課地價稅並按上開土地稅
    減免規則第11條之2 規定予以減徵百分之30，另系爭1-461
    地號之臺北水源特定區（湖山○○○區○○○○○○道路用
    地，則依土地稅法第19條規定按公共設施保留地千分之6 稅
    率計徵地價稅，是被告所屬新店分處依稅捐稽徵法第21條規
    定補徵系爭土地90年至94年地價稅差額，並繼續核定課徵95
    年地價稅，揆諸首揭規定，於法尚無不合。
  (七)原告雖主張系爭7 筆土地，固曾提供大同育樂公司所屬「湖
    山原野樂園」使用；惟「湖山原野樂園」自90年以前實際上
    即已停業迄今。於法律面上，「湖山原野樂園」已按發展觀
    光條例之規定停業多年，於事實面上，系爭7 筆土地亦係荒
    煙漫草，均全無供「湖山原野樂園」使用之情形，是系爭7
    筆土地，無論從事實面或法律面來認知，均係作農業使用云
    云。惟查，被告曾於97年12月29日向台北縣政府工務局函詢
    系爭7 筆土地是否坐落於湖山原野樂園範圍內? 覆稱略以，
    大同育樂公司領有該局所核發69店使字第486 號使用執照(6
    9 店建字第068 號建造執照) ，原申請基地範圍為直潭段廣
    興小段1-217 、1-218 、1-45、1-46、1-182 地號等5筆 土
    地，... 經調閱該照卷內原核准圖說與現有地籍圖核對結果
    ，系爭7 筆土地係屬該照申請之建築基地範圍內( 該7 筆土
    地係為原1-182 地號土地範圍內) 等語，有該局98年3 月12
    日北工建字第0970985045號函在卷可稽( 見原處分卷第320
    頁) ，可知，系爭7 筆土地全部都在大同育樂公司所領有該
    局核發69店使字第486 號使用執照(69 店建字第068 號建造
    執照) 範圍內，則系爭土地已變更為供湖山原野樂園使用，
    即為非農業使用，堪以認定。又本件依農業主管機關臺北縣
    政府農業局95年9 月4 日北農牧字第0950626550號函查復被
    告所屬新店分處略以：「本案土地上雖種植雜木林，惟土地
    座落於湖山原野樂園區範圍內，不符依法實際供農作、森林
    、養殖、畜牧、保育及設置相關之農業設施或農舍等使用之
    規定，非屬農業使用。」( 見原處分卷第64頁) 及97年11月
    5 日北農牧字第0970820520號函復略以：「有關案內土地是
    否符合『作農業使用』，本局經以95年9 月4 日北農牧字第
    0950626550號函復在案，雖湖山原野樂園實際並未營業使用
    ，惟系爭土地坐落於園區範圍，依農業發展條例第3 條第12
    款及農業用地作農業使用認定及核發證明辦法第5 條規定，
    系爭土地仍不符合作『農業使用』。」等語（見本院卷第20
    6 頁）。是系爭7 筆土地依上開法條規定及函釋意旨，非土
    地稅法所稱之農業用地，不得依該法規定徵收田賦，依法應
    自實際變更使用之次年期起改課地價稅，並無違背實質課稅
    原則。系爭土地上縱為雜木林，且湖山原野樂園現已未對外
    營業，惟系爭土地確已變更為供湖山原野樂園使用，並據農
    業主管機關臺北縣政府農業局之專業意見係認並不符合「作
    農業使用」，揆諸前揭最高行政法院判決意旨，被告據此認
    定系爭7 筆土地並不符合「作農業使用」，於法有據。原告
    一再主張大同育樂公司不可能全部使用系爭7 筆土地，同意
    使用和實際使用不一樣，沒有使用就不能課稅云云，核屬其
    個人對法律之歧異見解，尚非可採。而臺北縣政府農業局上
    開函文乃係主管機關即台北縣政府農業局之專業意見，並未
    違反「實質課稅原則」，且未增加法律所無之要件，實與憲
    法第19條租稅法律主義相符，自難認有違憲之情事。
  (八)原告又主張系爭7 筆土地之地籍圖，經與大同育樂公司所屬
    「湖山原野樂園」使用執照基地範圍套繪結果（原證12虛線
    部分即為樂園範圍），亦僅新店市○○段○○○段1-461 （
    紅色）1-462 （綠色）1-323 （黃色）、1-475 （淡藍色）
    等四筆土地之部分，與樂園基地重疊（即黑色斜線部分），
    另其餘1-182 （咖啡色）、1-322 （紫色）、1-39 1（橘色
    ）地號土地之全部，則皆非位於園區基地範圍。被告自應實
    際測量該等非農業使用之面積為何，並據此核課田賦及地價
    稅，始為適法云云。惟查，系爭7 筆土地全部坐落於「大同
    育樂公司湖山原野樂園」範圍內，已如前述。次查，被告就
    原告主張部分土地非位於園區基地範圍內及原告自行套繪之
    地籍圖函詢新北市政府工務局，經該局以99 年7月30日北工
    建字第0990708895號查復略以：「……二、有關旨揭土地是
    否屬『大同育樂企業股份有限公司湖山原野樂園』範圍內，
    本局業以98年3 月12日北工建字第097098045 號函復在案，
    先予敘明。三、另有關旨揭土地是否屬69店使字第486 號（
    69店建字第068 號建造執照）申請範圍內，係依該照卷內面
    積計算表之基地標示面積為准，非僅以現今地籍圖套繪原使
    照基地範圍。」等語（見本院卷第200 頁）及99年9 月20日
    北工施字第0990847039號函復略以：「……二、……經查建
    造申請書所載建築地點為○○○區○○段○○○段1 之217
    、1 之218 、1 之45、1 之46及1 之182 等5 筆地號土地，
    基地面積為116,544 平方公尺』，使用執照所載建築地點與
    建造內容相同。」等語，並檢附大同育樂公司之土地使用權
    同意書及土地登記簿各1 份（見本院卷第164-182 頁）。足
    見，系爭土地係分割自原母地號1-182 地號土地，且經建築
    主管機關新北巿政府工務局認定為大同育樂公司湖山原野樂
    園領有69店使字第486 號使用執照（69店建字第068 號建造
    執照）之申請基地範圍內，即已全部提供湖山原野樂園使用
    。是原告此部分之主張，顯與建築主管機關依職權認定之結
    果不符，委無可採。
  (九)原告再主張：依據新北巿政府新店地政事務所99年9 月9 日
    北縣店地測字第0990014292號函復略以：依據原告指示測繪
    之「大同育樂公司湖山原野樂園」，系爭1-182 、1- 322、
    1-391 、1-475 地號等4 筆土地並無坐落原告指示範圍內，
    另系爭1-461 、1-323 及1-462 地號等3 筆土地使用湖山原
    野樂園範圍面積分別為580 平方公尺、3,380 平方公尺及2,
    178 平方公尺云云。惟查，新北巿新店地政事務所99年9 月
    9 日北縣店地測字第0990014292號函附之土地複丈成果圖係
    由原告指界而加以測量等情，此參諸原告訴訟代理人於本院
    言詞辯論時陳稱：「另案請地政機關測量時，被告就故意不
    指界」等語( 見本院卷第281 頁筆錄) ；及被告訴訟代理人
    於上開言詞辯論程序時陳稱：「基地範圍面積被告有詢問工
    務局，99年9 月20日北工建字第0990847039號函覆也載明使
    用執照所載建築地點與建照內容相同，基地面積也跟原本申
    請的相同，並有附土地使用權同意書，加起來和原本申請的
    面積都相符，故被告認為系爭土地全部都是坐落在湖山原野
    樂園園區內。... 被告認定就是全部的範圍，所以不需要指
    界。」等語( 見本院卷第281-282 頁筆錄) 。又依新北巿新
    店地政事務所99年9 月9 日北縣店地測字第0990014292號函
    載明：「……說明：二、依原告指示範圍測繪之『大同育樂
    公司湖山原野樂園』，1-182 、1-322 、1- 391、1-475 地
    號此4 筆土地並無坐落在原告指示範圍內。」等語（見本院
    卷第183 頁），可知，新北巿新店地政事務所99年9 月9 日
    北縣店地測字第0990014292號函附之土地複丈成果圖係依原
    告指示範圍而測繪。綜上，新北巿新店地政事務所99年9 月
    9 日北縣店地測字第0990014292號函附之土地複丈成果圖所
    測繪系爭土地坐落大同育樂公司湖山原野樂園之面積，係原
    告指示之範圍，顯與建築主管機關認定結果不符（詳如前第
    (七)(八)之論述) ，尚非可採，故原告此部分之主張，亦無可採
    。
  (十)原告另主張系爭土地總平均坡度高達64.41 ％，依建築技術
    規則第262 條第1 項第1 款、變更臺北水源特定區計畫土地
    使用分區管制要點第2 點及都市計畫細部計畫審議原則第9
    點第1 項第2 款等規定，不得建築，符合有土地稅法第22條
    第1 項第4 款規定，並提出張大華建築師事務所鑑定報告書
    為憑。惟按土地稅法第22條第1 項第4 款規定土地徵收田賦
    者，必須同時符合「依法不能建築」及「仍作農業用地使用
    」2 要件，被告只要舉證系爭土地非依法不能建築或非作農
    業用地使用，其中之一項即可改課地價稅。又土地之所以徵
    收田賦，顧名思義先決條件必須作農業使用始可，系爭土地
    既業經農業主管機關認定係坐落在湖山原野樂園範圍內，非
    作農業用地使用，即可依法改課地價稅。縱系爭土地確屬依
    法不能建築之土地，亦因非作農業用地使用，無法合致於土
    地稅法第22條第1 項第4 款，依法不能建築仍作農業用地使
    用者，徵收田賦之構成之要件。另經濟部水利署臺北水源特
    定區管理局曾以95年5 月22日水臺建字第09550027690 號函
    載明略以：「……經查直潭段廣興小段1-182 、1-322 、1-
    323 、1-391 、1-462 、1-475 地號土地係屬臺北水源特定
    區（湖山新城地區）細部計畫之第一種住宅區，1-461 地號
    土地為道路用地、直潭段龜山小段1-144 係屬臺北水源特定
    區（廣興、龜山地區）細部計畫之公園兼兒童遊樂場，另有
    無禁限建乙案，經查並無禁限建情形，……」等語（見本院
    卷第219 頁），亦認系爭土地並無禁限建情形。故原告此部
    分之主張，尚非可採。
  (十一)至原告主張被告突於95年6 月12日改課地價稅，未事先通知
    原告陳述意見，有違行政程序法第102 條規定乙節。按「行
    政機關作成限制或剝奪人民自由或權利之行政處分前，除已
    依第39條規定，通知處分相對人陳述意見，或決定舉行聽證
    者外，應給予該處分相對人陳述意見之機會。但法規另有規
    定者，從其規定。」行政程序法第102 條固有明文規定，惟
    該條文適用之前提要件係以「行政機關作成限制或剝奪人民
    自由或權利之行政處分」為要件。而租稅之核課及免除決定
    ，其性質上為確認性質之行政處分，亦即確認符合課稅法定
    要件之稅額或免徵之法定要件，其本身並非創設權利，因課
    稅要件之成立或減免係依據法律規定而成立或減免（最高行
    政法院94年度判字第1605號判決意旨可資參照）。因此，納
    稅義務係在納稅事實發生時即已成立，原處分並非限制或剝
    奪人民自由或權利之行政處分，尚無該條文適用之餘地。是
    原告此部分之主張，容有誤解。
六、綜上，原告所訴各節，均非可採，原處分認事用法核無違誤
    ，訴願決定遞予維持，亦無不合，原告徒執前詞，訴請撤銷
    原處分及訴願決定，為無理由，應予駁回。
七、本件事證已臻明確，兩造其餘主張陳述，於判決結果不生影
    響，無庸一一論列。原告請求函詢新北市政府工務局有關98
    年3 月12日北工建字第097098045 號函是否曾至現場丈量而
    為認定，及有關台北縣政府建設局69建字第068 號建造執照
    卷附之基地位置地籍圖( 即原證21) ，所標明之申請位置(
    即以０圈示) ，及台北縣政府建設局69年佼字第486 號使用
    執照( 即原證22) 之湖山原野樂園水土保持計劃，以--x-x-
    所標明之範圍，是否即為湖山原野樂之園區範圍」，及調閱
    使用執照及建築執照全卷，俾辨識園區範圍等等，因系爭7
    筆土地全部坐落於「大同育樂公司湖山原野樂園」範圍內，
    已經建築主管機關新北市政府工務局認定在案（詳如前第(七)
    (八)之論述) ，核無調查之必要，併予敘明。
據上論結，本件原告之訴為無理由，爰依行政訴訟法第98條第1
項前段、第104 條，民事訴訟法第85條第1 項前段，判決如主文
。
中　　華　　民　　國　 100　　年     4    月　  28   日
                      臺北高等行政法院第七庭
                                審判長法  官  陳秀
                                      法  官  陳心弘
                                      法  官　林惠瑜
上為正本係照原本作成。
如不服本判決，應於送達後20日內，向本院提出上訴狀並表明上
訴理由，如於本判決宣示後送達前提起上訴者，應於判決送達後
20日內補提上訴理由書（須按他造人數附繕本）。
中　　華　　民　　國　 100　　年　   4    月　  28   日
                                      書記官  劉道文